【裁判字號】    98,毒抗,295
【裁判日期】    980713
【裁判案由】    毒品危害防制條例
【裁判全文】
臺灣高等法院刑事裁定                 98年度毒抗字第295號
抗  告  人
即  被  告  甲○○
上列抗告人因違反毒品危害防制條例案件，不服臺灣板橋地方法
院中華民國98年6月11日裁定（98年度毒聲字第796號），提起抗
告，本院裁定如下：
    主  文
抗告駁回。
    理  由
一、按海洛因及甲基安非他命分屬毒品危害防制條例第2條第2項
    所稱之第一、二級毒品；犯施用第一、二級毒品之罪者，檢
    察官應聲請法院裁定，令被告入勒戒處所觀察、勒戒，其期
    間不得逾2月，毒品危害防制條例第20條第1項定有明文。
二、本件抗告人即被告矢口否認施用第一級毒品犯行，然其於警
    詢時為警採得尿液檢體後，經檢送臺灣尖端先進生技醫藥股
    份有限公司以酵素免疫分析法（EIA）初步檢驗及氣相層析
    質譜儀法（GC /MS）確認檢驗，確有海洛因代謝物嗎啡陽性
    反應，此有臺北市政府警察局偵辦毒品案件尿液檢體委驗單
    及臺灣尖端先進生技醫藥股份有限公司濫用藥物檢驗報告各
    1紙在卷可稽（見偵查卷宗第50、51頁），並有海洛因1 包
    （毛重0.74公克）、注射針筒1支、生理食鹽水液10支、夾
    鏈袋4個及行動電話2支扣案可佐。按海洛因經注射或吸入人
    體後，約80％於24小時內自尿中排出，一般而言，尿液中能
    否驗出嗎啡陽性反應與其投與量、投與途徑、採尿時間、個
    人體質及檢測方法之靈敏度有關，國外曾有文獻報導注射6
    毫克之海洛因鹽酸鹽，其代謝物嗎啡之平均可檢出時限約為
    26小時，業經行政院衛生署藥物食品檢驗局於81年9月8日以
    藥檢壹字第8114885號函闡釋綦詳。被告所採尿液送驗結果
    既有嗎啡陽性反應，該結果復經氣相層析質譜儀法進行確認
    ，已足排除偽陽性反應之可能性，顯見被告在為警採尿前之
    26小時內某時點（不含公權力拘束期間），確有施用海洛因
    之事實無訛，原審依驗尿所得證據裁定被告應送勒戒處所施
    以觀察、勒戒，核無不合。
三、抗告意旨詳如附件。
四、經查抗告人甲○○於民國98年4月23日為警採尿時回溯26 小
    時內之某時點，在不詳處所施用海洛因，嗣於98年4月23 日
    10時40分許，在臺北縣板橋市○○街7巷19號前為警查獲，
    並有海洛因1包（毛重0.74公克）、注射針筒1支、生理食鹽
    水液10支、夾鏈袋4個及行動電話2支扣案可憑，經警採集其
    尿液送臺灣尖端先進生技醫藥股份有限公司鑑驗結果，亦確
    有海洛因代謝物嗎啡陽性反應，此有臺灣尖端先進生技醫藥
    股份有限公司98年5月1日出具之濫用藥物尿液檢驗報告1 紙
    附卷可稽，是被告施用毒品之犯行應堪認定。再查施用毒品
    者，法院應依檢察官之聲請裁定送觀察、勒戒後，係法律規
    定之強制處遇程序，法院並無就個案情節斟酌有無施以觀察
    、勒戒之權限，抗告意旨所稱各節，自非無須觀察、勒戒之
    適法事由。從而原審裁定抗告人令入勒戒處所施以觀察勒戒
    ，並無不當。從而，本件抗告人之抗告，為無理由，應予駁
    回。
五、據上論斷，應依刑事訴訟法第412條，裁定如主文。
中    華    民    國    98    年     7    月    13    日
                  刑事第一庭審判長法  官  葉騰瑞
                                  法  官  王炳梁
                                  法  官  莊明彰
以上正本證明與原本無異。
不得再抗告。
                                  書記官  吳金來
中    華    民    國    98    年     7    月    13    日


司法院資訊處製作；財團法人民間司法改革基金會備份。
